【裁判字號】    92,交抗,71
【裁判日期】    920331
【裁判案由】    違反道路交通管理處罰條例
【裁判全文】
臺灣高等法院刑事裁定                              九十二年度交抗字第七一號
    抗  告  人  萬和小客車租賃股份有限公司
    即受處分人
    代  表  人  甲○○
右列抗告人因違反道路交通管理處罰條例案件，不服臺灣士林地方法院中華民國九十
一年十二月十四日裁定（九十一年度交聲字第九七號），提起抗告，本院裁定如左
：
    主  文
抗告駁回。
    理  由
一、本件原裁定以抗告人即異議人萬和小客車租賃股份有限公司（下稱萬和公司）所
    有車號ＣＣ－四八一三號自用小客車，於民國九十一年五月十七日二十二時四十
    五分許，沿國道一號公路南向一一一公里路段行駛，以時速一二二公里速度超速
    （限速一百公里）行駛，而不遵管制之規定，為內政部警政署國道公路警察局第
    二警察隊警員以雷射測速槍方式採證攔停，然駕駛人拒絕出示駕、行照逕行離去
    ，乃以受處分人所有之汽車有違反高速公路交通管制規則第五條第一項前段、第
    九條第十二款及道路交通管理處罰條例第三十三條第一項規定之行為製單舉發，
    嗣郵寄舉發違反道路交通管理事件通知單（下稱舉發通知單），受處分人收受舉
    發通知單後，於應到案日期九十一年六月十二日申訴，惟未告知實際駕駛人，經
    原處分機關函請原舉發機關調查，仍認受處分人所有之汽車違反前開規定，原處
    分機關即依道路交通管理處罰條例第三十三條第一項（漏引同條例八十五條第三
    項，應補正）及違反道路交通管理事件統一裁罰標準表之規定，於九十一年七月
    九日分別就前開二違規行為裁處各三千元罰鍰。（因道路交通管理處罰條例第六
    十三條第一項第一款規定，汽車駕駛人違反同條例第三十三條第一項之規定，應
    予記違規點數一點，此僅限於自然人情況下，始得予記點，蓋觀諸同條例第六十
    三條第三項規定，違規記點在六個月內，達六點以上者，吊扣駕駛執照，而駕駛
    執照僅自然人得申請，故受處分人係法人，無從予以記違規點數）。並以受處分
    人所有車輛因違規超速行駛，為員警以雷射測速槍測得行速一二二公里超速，攔
    停後並將測速器之數據供違規駕駛人查看等情，業具內政部警政署國道公路警察
    局第二警察隊 (下稱第二警察隊)九十一年七月二日公警國二刑字第０九一００
    ０八０一一號函覆在案。而雷射偵測槍偵測目標車輛，經鎖定違規車輛後，並不
    受其他車輛之干擾，亦為原審審理違反道路交通管理處罰條例聲明異議案件之職
    務上所知悉事項，是測速儀器之正確性，應可認定。又員警舉發交通違規，本質
    上為行政處分，係公務員基於職務上之權力，依法就特定之具體事件所為之具公
    法上效果之單方面行政行為，基於公務員為公法上行為具有公信力之原則，該行
    政行為本可被推定為真正，又原審由前開卷證已得有受處分人確有上開違規行為
    之心證，且於本件卷存證據資料內並無任何積極證據足以證明執勤員警所為之採
    證舉發有何不當或違法之處。是本件交通警察基其職務上之權力，就受處分人超
    速違規之行為，逕以雷射測速系統測得超速行為，逕行舉發受處分人違規之處分
    ，應信為真。又受處分人前開車輛經員警攔停後，其車上駕駛人並未配合警員指
    示將駕、行照提供予執勤之員警查驗，並逕行將車輛駛離等情，亦据前開第二警
    察隊函覆在案。而受處分人異議狀亦載稱略以：駕駛人深信自己沒有超速，故知
    道一旦員警將證件取走後只有被開單告發一途，故將證件持於手上等語，又載稱
    ：當時員警曾清楚口頭示意「你將車輛開走啊」，駕駛人才將車輛駛離等語。足
    見，案發當日，車輛駕駛人確實並未依照警員指示將駕、行照交予警員並逕行駛
    離甚明。縱如受處分人異議意旨所載，警員有說「你將車輛開走啊」，然客觀上
    衡諸其語意語氣，當亦係警告受處分人車輛駕駛人，配合路檢，如果不願意，儘
    管將車輛開走接受處罰之意。執法人員對人民為此等語氣之警告，固然有所不妥
    ，而應改進，惟應不至使人誤認，人民可不必繼續接受檢查逕行離去之意。受處
    分人確實有拒絕提供駕行照並逕行駛離車輛之行為亦堪以認定。本件受處分人所
    有汽車確有在右開時地超速行駛及經攔停後不服從執勤員警取締而逕行將車駛離
    逃逸之違規行為，原處分機關依道路交通管理處罰條例第三十三條第一項及同條
    例第八十五條第三項之規定，各裁處受處分人三千元，於法並無違誤。從而，本
    件受處分人之異議為無理由，應予駁回。
二、抗告意旨略以執勤員警如何能確定所攔截之車輛為違規車輛，警員無相片佐證，
    亦無錄影存證，卻能清楚確定何者乃違規車輛，警員只因行、駕照未在他手上即
    態度轉變，並稱你將車輛開走啊，難道要完全置於員警身上才叫檢查，原審之「
    衡諸其語意語氣」亦屬臆測之詞等，餘詳如附件之抗告狀之所載。
三、按汽車行駛高速公路，應依速限標誌指示；又汽車行駛高速公路，不得有不服從
    公路警察或依法執行交通稽查任務人員之指揮或稽查取締而逃逸之行為，高速公
    路交通管制規則第五條第一項前段、第九條第十二款定有明文，再汽車行駛於高
    速公路，而不遵管制之規定者，處汽車駕駛人新台幣（下同）三千元以上六千元
    以下罰鍰，道路交通管理處罰條例第三十三條第一項亦定有明文。次按逕行舉發
    違反道路交通管理事件，經汽車所有人依通知單之應到案日期前到案，並告知違
    規駕駛人姓名、
    案依法處理；逾應到案日期，處罰機關應依道路交通管理處罰條例第八十五條第
    三項規定處罰該汽車所有人，違反道路交通管理事件統一裁罰標準及處理細則第
    二十四條亦定有明文。查受處分人所有車輛因違規超速行駛，為員警以雷射測速
    槍測得該車行速之時速一二二公里，該路段限速時速一○○公里，超速二十二公
    里，攔停後並將測速器之數據供違規駕駛人查看，並要求駕駛人出示駕、行照以
    供查驗及製單舉發，惟駕駛人稱其未超速行駛，拒絕出示相關證件並強行駕車離
    去等情，業具內政部警政署國道公路警察局第二警察隊（下稱第二警察隊）九十
    一年七月二日公警國二刑字第０九一０００八０一一號函覆在案。抗告人亦不否
    認其駕駛人確有被攔停之情事，按汽車駕駛人不服指揮稽查而逃逸或其他違規行
    為經以科學儀器取得證據資料者，當場不能或不宜攔截製單舉發者，得對汽車所
    有人逕行舉發處罰，道路交通管理處罰條例第七之二條第一項定有明文，本件舉
    發之警員既以雷射測速槍之科學儀器取得抗告人之駕駛人違規超速之情形，並將
    之攔停後並將測速器之數據供違規駕駛人查看，則執勤員警本其維護交通秩序安
    全職責所為之依法舉發，自應受到合法正確之推定，本件並無任何積極證據足以
    證明該執勤員警之舉發係屬虛偽，或使人足信該名員警有何不可採之品性證據或
    前科證據存在，抗告人亦未提出該名執勤員警之舉發確屬不實之相關證據以供調
    查，尚難僅憑抗告人之片面指述遽認本件有濫行取締之情形；再依道路交通管理
    處罰條例第七之二條第一項第四款之規定，不服指揮稽查而逃逸，得逕行舉發處
    罰，本件抗告人之駕駛人未依警員之指揮接受稽查，不將駕、行照依警員之指揮
    交付稽查而逕行離去，執勤警員依法予以舉發，尚難認有何不當，抗告人另請求
    能與執勤警員對質或於晚上同一時間至現場模擬等，惟查本件既無任何積極證據
    足資證明該員有捏造事實濫行舉發之情事，則執勤員警本其維護交通秩序安全職
    責所為之依法舉發，自應受到合法正確之推定。況嗣後之模擬，均無法回復當時
    之情況，抗告人並未提出該員警有何私心之證據，所為之請求，核無必要，抗告
    人空言抗告，自無可採，本件抗告人違規之事實明確，原裁定認原處分機關援引
    前開規定對抗告人各裁處罰鍰三千元等，並無不當，而駁回抗告人之異議，揆諸
    前揭之規定，並無違誤，抗告人之抗告為無理由，應予駁回。
四、依道路交通管理處罰條例第八十九條，道路交通案件處理辦法第二十六條，刑事
    訴訟法第四百十二條裁定如主文。
中      華      民      國    九十二    年     三       月     三十一   日
                              臺灣高等法院交通法庭
                                  審判長法  官  陳  正  雄
                                        法  官  許  錦  印
                                        法  官  許  宗  和
右正本證明與原本無異。
不得再抗告。
                                        書記官  廖  艷  莉
中      華      民      國    九十二    年     四       月     四       日


司法院資訊處製作；財團法人民間司法改革基金會備份。
